# Análisis Exploratorio de Datos (EDA)

```{r}
#Cargamos las librerías
library(tidyverse)
library(visdat)
library(dlookr)
library(flextable) 
library(inspectdf) 
library(qqplotr) 
library(ggpmisc)
library(PerformanceAnalytics)
library(corrplot)
library(ggpubr)
library(skimr)
library(janitor)
```

## 🔎 Carga del dataset
```{r}
#Importamos el csv
encuesta_df <-read_csv("Encuesta_Satisfaccion_ANONIMIZADA_final.csv", show_col_types = FALSE)

```

## 🔎 Inspección inicial de la estructura
### Dimensión

```{r}
dim(encuesta_df)
```
### Estructura y tipos de datos por columna

💡 Use skim porque son demasiadas variables para mostrarlas con un str o un summay. Además, los nombres de cada columna son preguntas. Sería bueno limpiar los nombre largos y pasarlos a un tipo "nombre_variable". 


```{r}
skim(encuesta_df)
```
#### Tratamiento nombres columnas:

💡 ¿Qué hice?
- Cree un diccionario para reemplazar los nombres de las columnas. 
- Dejé todo en minúscula y sin tildes.
- Se separaba el nombre de la empresa con un guión bajo, así que lo reemplace por el nombre de la empresa. 
‼️ *¿Qué falta?* 
- Renombrar las columnas extensas.
 -> Por ejemplo, que comiencen con el área a la que corresponde; comercial, logística, técnia o digital.
- Análizar si conviene convertir columnas a factor. 


```{r}
# Creamos un diccionario con el nombre original y un ID de columna
diccionario_preguntas <- tibble(
  id = paste0("col_", 1:ncol(encuesta_df)),
  pregunta_original = names(encuesta_df)
)

# Diccionario para saberexactamente qué mide cada columna
View(diccionario_preguntas)

```

```{r}

# Convierte caracteres especiales y minúsculas
df_clean <- encuesta_df %>% clean_names() %>% 
  rename_with(~ str_replace_all(., "scaff_co", "scaffco"))

# Cómo quedaron los nombres limpios:
names(df_clean)[1:5]
```

```{r}
```

```{r}
```

```{r}
```




### Datos Faltantes

```{r}
# Reporte detallado por variable (% de nulos y recuento)
diagnose(encuesta_df) %>% 
  select(variables, types, missing_count, missing_percent)
```

```{r}
```

```{r}
```

```{r}
```

```{r}
```

```{r}
```

```{r}
```

```{r}
```

```{r}
```

```{r}
```

```{r}
```

```{r}
```

```{r}
```

```{r}
```

```{r}
```

```{r}
```

```{r}
```

```{r}
```

```{r}
```

```{r}
```

```{r}
```

```{r}
```

```{r}
```

```{r}
```

```{r}
```

```{r}
```

```{r}
```

```{r}
```
