# Análisis Exploratorio de Datos Inicial (EDA)

🏢 Olimpiada de Minería de Datos UNAB Caso de estudio: Identificación de patrones en la satisfacción de clientes B2B mediante minería de datos

```{r}
#Cargamos las librerías
library(tidyverse)
library(visdat)
library(dlookr)
library(flextable) 
library(inspectdf) 
library(qqplotr) 
library(ggpmisc)
library(PerformanceAnalytics)
library(corrplot)
library(ggpubr)
library(skimr)
library(janitor)
library(stringr)
```

## 🔎 Carga del dataset

💡 Trabajaremos con encuesta_df, y dejaremos encuesta_raw intacto como respaldo.

```{r}
#Importamos el csv
encuesta_raw <-read_csv("Encuesta_Satisfaccion_ANONIMIZADA_final.csv", show_col_types = FALSE)
encuesta_df <- encuesta_raw

```

## 🔎 Inspección inicial de la estructura

### Dimensión

```{r}
dim(encuesta_df)
```

### Estructura y tipos de datos por columna

💡 Use skim porque son demasiadas variables para mostrarlas con un str o un summay. Además, los nombres de cada columna son preguntas. Sería bueno limpiar los nombre largos y pasarlos a un tipo "nombre_variable".

```{r}
skim(encuesta_df)
```

### Limpieza inicial:

#### 💡 Homologación de ítems y creación diccionario de variables. El propósito es mapear preguntas que variaron en su redacción entre olas a un identificador único estándar. (no considera preguntas con corchetes)

```{r}

equivalencias <- tribble(
  ~nombre_original, ~concepto,
  "ID de respuesta", "id_respuesta",
  "Medición", "medicion",
  "Estado de respuesta", "estado_respuesta",
  "Periodo", "periodo",
  
  #Variables Demográficas / Contexto
  
  "¿Cuál es su rol dentro del proyecto? (seleccione el más cercano).", "rol_proyecto",
  "¿Cuál es su rol dentro del proyecto? (Seleccione el que más se aproxime)", "rol_proyecto",
  "¿En cuál de estos sectores presta servicios tu empresa?(Puedes seleccionar más de una opción si corresponde)", "sector_empresa",
  "¿En cuál de estos sectores presta servicios su empresa?(Puede seleccionar más de una opción si corresponde)", "sector_empresa",
  "¿En qué región del país se encontraba el proyecto para el cual su empresa contrató productos o servicios de ScaffCo?(Si ha trabajado en más de una región, por favor indique la principal)", "region_proyecto",
  "Seleccione cuando fue su última interacción con el equipo ScaffCo (Entiéndase por interacción cualquier tipo de comunicación ya sea escrita, telefónica o presencial, o cotización, servicios prestados, o cualquier otro tipo de contacto con la empresa)", "ultima_interaccion",
  
  # Métricas Globales de Percepción / Satisfacción
  
  "¿Qué tan probable es que recomiende los productos y servicios de ScaffCo a un colega o amigo?", "recomendacion",
  "¿Cuál es la principal razón para la nota anterior?", "razon_recomendacion",
  "¿Qué tan fácil fue resolver sus solicitudes o problemas con ScaffCo?", "facilidad_resolucion",
  "Considerando el precio, servicio y productos que recibe de ScaffCo ¿Qué nota le pondría usted a ScaffCo en cuanto a esta relación precio-calidad?", "precio_calidad",
  "Considerando todos los aspectos antes mencionados, ¿Cuál diría usted que es su nivel de satisfacción con los servicios logísticos en general?", "satisfaccion_logistica_general",
  "Considerando todos los aspectos recién mencionados, ¿Cuál diría usted que es su nivel de satisfacción con los servicios de Asesoría Técnica en general?", "satisfaccion_asesoria_tecnica_general",
  
  # Servicios Comerciales y Facturación
  
  "Claridad de la información de los Estados de Pago.", "claridad_estados_pago",
  "Evalúe la claridad de la información de los Estados de Pago.", "claridad_estados_pago",
  
  # Plataforma WebScaff
  
  "¿Conoce WebScaff? El servicio de Información en línea de su obra de arriendo ScaffCo.", "conoce_webscaff",
  "¿Conoce WebScaff? (El servicio de información en línea de su obra de arriendo ScaffCo)", "conoce_webscaff",
  "¿Ha usado WebScaff?", "uso_webscaff",
  "Evalúe su satisfacción con WebScaff.", "satisfaccion_webscaff",
  "Evalúe su satisfacción con WebScaff", "satisfaccion_webscaff",
  "¿Nos puede comentar por qué no ha usado WebScaff?(Marque todas las que correspondan)", "motivo_no_uso_webscaff",
  "¿Qué le gustaría agregar o mejorar en WebScaff?", "mejora_webscaff",
  
  # Plataforma CapScaff
  
  "¿Conoce CapScaff? El servicio de Inducción virtual interactiva de armado de andamios ScaffCo.", "conoce_capscaff",
  "¿Conoce CapScaff? (El servicio de Inducción virtual interactiva de armado de andamios ScaffCo)", "conoce_capscaff",
  "¿Ha usado CapScaff?", "uso_capscaff",
  "Evalúe su satisfacción con CapScaff.", "satisfaccion_capscaff",
  "Evalúe su satisfacción con CapScaff", "satisfaccion_capscaff",
  "¿Nos puede comentar por qué no ha usado CapScaff?(Marque todas las que correspondan)", "motivo_no_uso_capscaff",
  
  # Plataforma ScanScaff
  
  "¿Conoce ScanScaff? (El servicio de ScaffCo para realizar levantamientos digitales de estructuras mediante nube de puntos)", "conoce_scanscaff",
  "¿Ha usado ScanScaff?", "uso_scanscaff",
  "¿Nos puede comentar por qué no ha usado ScanScaff?", "motivo_no_uso_scanscaff",
  "Evalúe su satisfacción con ScanScaff", "satisfaccion_scanscaff",
  
  # Plataforma XR App
  
  "¿Conoce XR App? (La aplicación de construcción digital de ScaffCo, basada en realidad aumentada)", "conoce_xr_app",
  "¿Ha usado XR App?", "uso_xr_app",
  "Evalúe su satisfacción con XR App", "satisfaccion_xr_app",
  "¿Nos puede comentar por qué no ha usado XR App?(Marque todas las que correspondan)", "motivo_no_uso_xr_app",
  
  # Atributos de Marca y Cierre
  
  "De los siguientes atributos de ScaffCo, elija los 3 más importantes para Ud.", "atributos_importantes",
  "Indique 3 palabras con las que identifica a la marca ScaffCo.", "palabras_marca",
  "Indique 3 palabras con las que identifica a la marca ScaffCo", "palabras_marca",
  "¿Tiene algún comentario o sugerencia para nosotros? Indique cualquier punto que pudiera no estar cubierto en esta encuesta, recuerde que los mismos son anónimos.", "comentario_sugerencia",
  "¿Tiene algún comentario o sugerencia para nosotros? Indique cualquier punto que pudiera no estar cubierto en esta encuesta, recuerde que los mismos son anónimos", "comentario_sugerencia",
  "¿Le gustaría recibir el newsletter de ScaffCo?", "newsletter",
  "¿Quiere ser contactado para profundizar en sus respuestas?", "quiere_contacto"
)
```

#### 💡 Procesamiento preguntas restantes

Se construye un diccionario automatizado para homologar preguntas manuales y limpiar atributos matriciales con corchetes a formato snake_case único.

```{r}

diccionario_nombres <- tibble(nombre_original = names(encuesta_df)) %>%
  mutate(
    #Detectar preguntas tipo matriz con ítems entre conchetes
    tiene_corchete = str_detect(nombre_original, "\\[.+\\]"),
    atributo_extraido = str_extract(nombre_original, "(?<=\\[).+(?=\\])")
  ) %>%
  left_join(equivalencias, by = "nombre_original")
```

```{r}
#  Limpiamos los atributos de corchete uno por uno
diccionario_nombres <- diccionario_nombres %>%
  mutate(
    #Para ítems con corchetes, estandarizamos el texto a snake_case
    concepto_bracket = if_else(
      tiene_corchete,
      map_chr(atributo_extraido, make_clean_names),
      NA_character_
    ),
    concepto_final = coalesce(concepto, concepto_bracket)
  )
```

```{r}
# Generar el nombre final único por columna
diccionario_nombres <- diccionario_nombres %>%
  mutate(
    nombre_limpio = make.unique(concepto_final, sep = "_v")
  )

# Verificación: debe dar 0 y 0
diccionario_nombres %>% summarise(
  nas = sum(is.na(nombre_limpio)),
  duplicados = sum(duplicated(nombre_limpio))
)

```

```{r}
# Aplicar al dataset y renombrado del dataset original.
names(encuesta_df) <- diccionario_nombres$nombre_limpio
names(encuesta_df)

```

```{r}
# Guardar el diccionario para sección 4.2
write_csv(diccionario_nombres, "diccionario_variables.csv")

```

```{r}
#Completitud de datos. Calculamos la proporción de datos faltantes por columna
missing_por_variable <- encuesta_df %>%
  summarise(across(everything(), ~ round(mean(is.na(.)) * 100, 1))) %>%
  pivot_longer(everything(), names_to = "nombre_limpio", values_to = "pct_missing")

diccionario_nombres <- diccionario_nombres %>%
  left_join(missing_por_variable, by = "nombre_limpio")

write_csv(diccionario_nombres, "diccionario_variables.csv")
```

#### Conversión variables tipo escala y Tratamiendo Datos Faltantes

```{r}
# Detectar TODAS las columnas de escala 1-7
es_escala_1_a_7 <- function(x) {
  if (!is.character(x)) return(FALSE)
  valores <- unique(na.omit(x))
  length(valores) > 0 && all(valores %in% c("1","2","3","4","5","6","7","N/A"))
}

#Vector con los nombres limpios de todas las escalas de evaluación
columnas_escala <- names(encuesta_df)[sapply(encuesta_df, es_escala_1_a_7)]
length(columnas_escala)
```

```{r}
#tratar N/A como valor faltante y no como categoría
encuesta_df <- encuesta_df %>%
  mutate(across(
    all_of(columnas_escala),
    ~ na_if(.x, "N/A") %>% as.numeric()
    
  ))
```

```{r}
resumen_final <- as_tibble(skim(encuesta_df))
resumen_final %>% count(skim_type)
```

⬇️ Verificamos que no existan valores fuera de la escala 1 a 7

```{r}
#Evaluar los rangos, entre 1 y 7 estan OK
encuesta_df %>%
  select(all_of(columnas_escala)) %>%
  reframe(across(everything(), ~ range(.x, na.rm = TRUE))) %>%
  unlist() %>%
  unique()
```

```{r}
#Evaluar que columnas tienen minimo 2 o 3 
encuesta_df %>%
  select(all_of(columnas_escala)) %>%
  summarise(across(everything(), ~ min(.x, na.rm = TRUE))) %>%
  pivot_longer(everything(), names_to = "variable", values_to = "minimo") %>%
  filter(minimo > 1)
```

```{r}
#Diagnóstico General
diagnose(encuesta_df) %>%
  flextable() %>%
  autofit()
```

#### Detección de duplicados

```{r}
# Evaluar si las filas con el mismo id_respuesta son la misma persona respondiendo dos veces o son personas distinas a las que se les asigno el mismo id por error
ids_duplicados <- encuesta_df %>%
  count(id_respuesta, medicion) %>%
  filter(n > 1) %>%
  pull(id_respuesta)

#Visualización
encuesta_df %>%
  filter(id_respuesta %in% ids_duplicados[1:3]) %>%
  select(id_respuesta, medicion, estado_respuesta, periodo, recomendacion) %>%
  arrange(id_respuesta) 
```

```{r}
#Visualización resumida
resumen <- encuesta_df %>%
  filter(id_respuesta %in% ids_duplicados[]) %>%
  filter(medicion == "Medición 2") %>%
  group_by(medicion, estado_respuesta) %>%
  summarise(cantidad = n(), .groups = "drop")

print(resumen)
```

```{r}
#Visualización resumida. Agregamos recomendación para visualizar la cantidad según puntaje.
resumen <- encuesta_df %>%
  filter(id_respuesta %in% ids_duplicados[]) %>%
  filter(medicion == "Medición 2") %>%
  group_by(medicion, estado_respuesta, recomendacion) %>%
  summarise(cantidad = n(), .groups = "drop")

print(resumen)

```

```{r}
#Evaluar si son filas exactamente duplicadas
duplicados_exactos <- encuesta_df %>%
  filter(id_respuesta %in% ids_duplicados) %>%
  group_by(id_respuesta) %>%
  mutate(fila_identica_a_otra = duplicated(across(everything())) | duplicated(across(everything()), fromLast = TRUE)) %>%
  ungroup()

# ¿Cuántas de las filas duplicadas por id son también 100% idénticas en TODAS las columnas?
duplicados_exactos %>% 
  count(fila_identica_a_otra)
```

👀 Como sólo encontramos valores `FALSE` podemos decir que, aunque el `id_respuesta` este repetido, sus datos internos cambian entre una fila y otra. Esto quiere decir que se les asignó el mismo ID por error.

```{r}
#Decisión de limpieza
encuesta_df <- encuesta_df %>%
  mutate(id_fila = row_number(), .before = id_respuesta)

# Verificación: ahora sí debe ser 100% único
n_distinct(encuesta_df$id_fila) == nrow(encuesta_df)
```

👀⬆️ Con `True` confirmamos que cada fila de dataset es única respecto a su posisición. Por ello, se genera una clave artificial única para manterner la trazabilidad de cada fila.

#### Estado de respuestas: COMPLETED — PARTIAL

```{r}
# Revisar la distribución de registros por Medición y Estado de Respuesta
distribucion_medicion_estado <- encuesta_df %>%
  count(medicion, estado_respuesta)

print(distribucion_medicion_estado)
```

```{r}
#Respuestas parciales de la encuesta
encuesta_df %>%
  filter(estado_respuesta == "PARTIAL") %>%
  summarise(across(everything(), ~mean(!is.na(.x)))) %>%
  pivot_longer(everything(), names_to = "variable", values_to = "pct_completo") %>%
  summarise(pct_completo_promedio = mean(pct_completo))
```

⬆️ 👀 Obs 1: Esto da, en promedio, qué porcentaje de todas las columnas alcanzó a responder una fila PARTIAL típica. Con ese número decidimos con criterio: si completan poquísimo (ej. \<15%), lo más sano es excluirlas del análisis cuantitativo (aunque se puede mantener el n=427 mencionado, aclarando cuántas quedan útiles). Si completan una porción razonable, se pueden mantener y dejar que cada análisis use listwise/pairwise deletion según corresponda.

```{r}
#Considerando como variable objetivo RECOMENDACION, revisar si en filas PARTIAL contestaron esto y abandonaron el resto
encuesta_df %>%
  filter(estado_respuesta == "PARTIAL") %>%
  summarise(
    n_partial = n(),
    con_recomendacion = sum(!is.na(recomendacion)),
    pct_con_recomendacion = mean(!is.na(recomendacion))
  )
```

⬆️Entonces, un 76% de registros parciales alcanzaron a rellenar la recomendación antes de abandonar la encuesta. Esto responde a la pregunta: ***¿Los usuarios abandonan la encuesta antes de llegar al final, o alcanzan a responder las preguntas clave (como la recomendación)?***

```{r}
print(diccionario_nombres, n = Inf, width = Inf)
```

⚠️⚠️⚠️⚠️ Acá quede!

```{r}
#Control de calidad sobre la estandarización de variables. 
conceptos_multiples <- diccionario_nombres %>%
  count(concepto_final) %>%
  filter(n > 1) %>%
  pull(concepto_final)

length(conceptos_multiples)
```

‼️ Error de mapeo? *Si el resultado de length(conceptos_multiples) es mayor a 0, te advierte inmediatamente que cometiste un error de mapeo y hay conceptos repetidos, lo que te obliga a revisar la tabla de equivalencias antes de unificar o modelar los datos.*

```{r}
#Bucle de validación cruzada de tipos de datos
for (concepto_actual in conceptos_multiples) {
  columnas_variante <- diccionario_nombres %>%
    filter(concepto_final == concepto_actual) %>%
    pull(nombre_limpio)
  
  tipos <- sapply(encuesta_df[columnas_variante], class)
  
  if (length(unique(tipos)) > 1) {
    cat("⚠️ CONFLICTO en concepto:", concepto_actual, "\n")
    print(columnas_variante)
    print(tipos)
    cat("\n")
  }
}
```

⬆️

```{r}
for (concepto_actual in conceptos_multiples) {
  columnas_variante <- diccionario_nombres %>%
    filter(concepto_final == concepto_actual) %>%
    pull(nombre_limpio)
  
  encuesta_df[[concepto_actual]] <- do.call(coalesce, encuesta_df[columnas_variante])
}

# Verificación: rol_proyecto debería quedar con 0% de missing
encuesta_df %>% summarise(missing_rol = mean(is.na(rol_proyecto)))
```

```{r}
encuesta_df_sector_largo <- encuesta_df %>%
  filter(!is.na(sector_empresa)) %>%
  separate_rows(sector_empresa, sep = ",")

encuesta_df_atributos_largo <- encuesta_df %>%
  filter(!is.na(atributos_importantes)) %>%
  separate_rows(atributos_importantes, sep = ",")

encuesta_df_atributos_largo %>% count(atributos_importantes, sort = TRUE)
```

```{r}
```

```{r}
```

```{r}
```

```{r}
```

```{r}
```

```{r}
```

```{r}
```
