# Análisis Exploratorio de Datos Inicial (EDA)

🏢 Olimpiada de Minería de Datos UNAB Caso de estudio: Identificación de patrones en la satisfacción de clientes B2B mediante minería de datos

```{r}
#Cargamos las librerías
library(tidyverse)
library(visdat)
library(dlookr)
library(flextable) 
library(inspectdf) 
library(qqplotr) 
library(ggpmisc)
library(PerformanceAnalytics)
library(corrplot)
library(ggpubr)
library(skimr)
library(janitor)
library(stringr)
```

## 🔎 Carga del dataset

💡 Trabajaremos con encuesta_df, y dejaremos encuesta_raw intacto como respaldo.

```{r}
#Importamos el csv
encuesta_raw <-read_csv("Encuesta_Satisfaccion_ANONIMIZADA_final.csv", show_col_types = FALSE)
encuesta_df <- encuesta_raw

```

## 🔎 Inspección inicial de la estructura

### Dimensión

```{r}
dim(encuesta_df)
```

### Estructura y tipos de datos por columna

💡 Use skim porque son demasiadas variables para mostrarlas con un str o un summay. Además, los nombres de cada columna son preguntas. Sería bueno limpiar los nombre largos y pasarlos a un tipo "nombre_variable".

```{r}
skim(encuesta_df)
```

### Limpieza inicial:

#### 💡 Homologación de ítems y creación diccionario de variables. El propósito es mapear preguntas que variaron en su redacción entre olas a un identificador único estándar. (no considera preguntas con corchetes)

```{r}

equivalencias <- tribble(
  ~nombre_original, ~concepto,
  "ID de respuesta", "id_respuesta",
  "Medición", "medicion",
  "Estado de respuesta", "estado_respuesta",
  "Periodo", "periodo",
  
  #Variables Demográficas / Contexto
  
  "¿Cuál es su rol dentro del proyecto? (seleccione el más cercano).", "rol_proyecto",
  "¿Cuál es su rol dentro del proyecto? (Seleccione el que más se aproxime)", "rol_proyecto",
  "¿En cuál de estos sectores presta servicios tu empresa?(Puedes seleccionar más de una opción si corresponde)", "sector_empresa",
  "¿En cuál de estos sectores presta servicios su empresa?(Puede seleccionar más de una opción si corresponde)", "sector_empresa",
  "¿En qué región del país se encontraba el proyecto para el cual su empresa contrató productos o servicios de ScaffCo?(Si ha trabajado en más de una región, por favor indique la principal)", "region_proyecto",
  "Seleccione cuando fue su última interacción con el equipo ScaffCo (Entiéndase por interacción cualquier tipo de comunicación ya sea escrita, telefónica o presencial, o cotización, servicios prestados, o cualquier otro tipo de contacto con la empresa)", "ultima_interaccion",
  
  # Métricas Globales de Percepción / Satisfacción
  
  "¿Qué tan probable es que recomiende los productos y servicios de ScaffCo a un colega o amigo?", "recomendacion",
  "¿Cuál es la principal razón para la nota anterior?", "razon_recomendacion",
  "¿Qué tan fácil fue resolver sus solicitudes o problemas con ScaffCo?", "facilidad_resolucion",
  "Considerando el precio, servicio y productos que recibe de ScaffCo ¿Qué nota le pondría usted a ScaffCo en cuanto a esta relación precio-calidad?", "precio_calidad",
  "Considerando todos los aspectos antes mencionados, ¿Cuál diría usted que es su nivel de satisfacción con los servicios logísticos en general?", "satisfaccion_logistica_general",
  "Considerando todos los aspectos recién mencionados, ¿Cuál diría usted que es su nivel de satisfacción con los servicios de Asesoría Técnica en general?", "satisfaccion_asesoria_tecnica_general",
  
  # Servicios Comerciales y Facturación
  
  "Claridad de la información de los Estados de Pago.", "claridad_estados_pago",
  "Evalúe la claridad de la información de los Estados de Pago.", "claridad_estados_pago",
  
  # Plataforma WebScaff
  
  "¿Conoce WebScaff? El servicio de Información en línea de su obra de arriendo ScaffCo.", "conoce_webscaff",
  "¿Conoce WebScaff? (El servicio de información en línea de su obra de arriendo ScaffCo)", "conoce_webscaff",
  "¿Ha usado WebScaff?", "uso_webscaff",
  "Evalúe su satisfacción con WebScaff.", "satisfaccion_webscaff",
  "Evalúe su satisfacción con WebScaff", "satisfaccion_webscaff",
  "¿Nos puede comentar por qué no ha usado WebScaff?(Marque todas las que correspondan)", "motivo_no_uso_webscaff",
  "¿Qué le gustaría agregar o mejorar en WebScaff?", "mejora_webscaff",
  
  # Plataforma CapScaff
  
  "¿Conoce CapScaff? El servicio de Inducción virtual interactiva de armado de andamios ScaffCo.", "conoce_capscaff",
  "¿Conoce CapScaff? (El servicio de Inducción virtual interactiva de armado de andamios ScaffCo)", "conoce_capscaff",
  "¿Ha usado CapScaff?", "uso_capscaff",
  "Evalúe su satisfacción con CapScaff.", "satisfaccion_capscaff",
  "Evalúe su satisfacción con CapScaff", "satisfaccion_capscaff",
  "¿Nos puede comentar por qué no ha usado CapScaff?(Marque todas las que correspondan)", "motivo_no_uso_capscaff",
  
  # Plataforma ScanScaff
  
  "¿Conoce ScanScaff? (El servicio de ScaffCo para realizar levantamientos digitales de estructuras mediante nube de puntos)", "conoce_scanscaff",
  "¿Ha usado ScanScaff?", "uso_scanscaff",
  "¿Nos puede comentar por qué no ha usado ScanScaff?", "motivo_no_uso_scanscaff",
  "Evalúe su satisfacción con ScanScaff", "satisfaccion_scanscaff",
  
  # Plataforma XR App
  
  "¿Conoce XR App? (La aplicación de construcción digital de ScaffCo, basada en realidad aumentada)", "conoce_xr_app",
  "¿Ha usado XR App?", "uso_xr_app",
  "Evalúe su satisfacción con XR App", "satisfaccion_xr_app",
  "¿Nos puede comentar por qué no ha usado XR App?(Marque todas las que correspondan)", "motivo_no_uso_xr_app",
  
  # Atributos de Marca y Cierre
  
  "De los siguientes atributos de ScaffCo, elija los 3 más importantes para Ud.", "atributos_importantes",
  "Indique 3 palabras con las que identifica a la marca ScaffCo.", "palabras_marca",
  "Indique 3 palabras con las que identifica a la marca ScaffCo", "palabras_marca",
  "¿Tiene algún comentario o sugerencia para nosotros? Indique cualquier punto que pudiera no estar cubierto en esta encuesta, recuerde que los mismos son anónimos.", "comentario_sugerencia",
  "¿Tiene algún comentario o sugerencia para nosotros? Indique cualquier punto que pudiera no estar cubierto en esta encuesta, recuerde que los mismos son anónimos", "comentario_sugerencia",
  "¿Le gustaría recibir el newsletter de ScaffCo?", "newsletter",
  "¿Quiere ser contactado para profundizar en sus respuestas?", "quiere_contacto"
)
```

#### 💡 Procesamiento preguntas restantes

Se construye un diccionario automatizado para homologar preguntas manuales y limpiar atributos matriciales con corchetes a formato snake_case único.

```{r}

diccionario_nombres <- tibble(nombre_original = names(encuesta_df)) %>%
  mutate(
    #Detectar preguntas tipo matriz con ítems entre conchetes
    tiene_corchete = str_detect(nombre_original, "\\[.+\\]"),
    atributo_extraido = str_extract(nombre_original, "(?<=\\[).+(?=\\])")
  ) %>%
  left_join(equivalencias, by = "nombre_original")
```

```{r}
#  Limpiamos los atributos de corchete uno por uno
diccionario_nombres <- diccionario_nombres %>%
  mutate(
    #Para ítems con corchetes, estandarizamos el texto a snake_case
    concepto_bracket = if_else(
      tiene_corchete,
      map_chr(atributo_extraido, make_clean_names),
      NA_character_
    ),
    concepto_final = coalesce(concepto, concepto_bracket)
  )
```

```{r}
# Generar el nombre final único por columna
diccionario_nombres <- diccionario_nombres %>%
  mutate(
    nombre_limpio = make.unique(concepto_final, sep = "_v")
  )

# Verificación: debe dar 0 y 0
diccionario_nombres %>% summarise(
  nas = sum(is.na(nombre_limpio)),
  duplicados = sum(duplicated(nombre_limpio))
)

```

```{r}
# Aplicar al dataset y renombrado del dataset original.
names(encuesta_df) <- diccionario_nombres$nombre_limpio
names(encuesta_df)

```

```{r}
# Guardar el diccionario para sección 4.2
write_csv(diccionario_nombres, "diccionario_variables.csv")

```

```{r}
#Completitud de datos. Calculamos la proporción de datos faltantes por columna
missing_por_variable <- encuesta_df %>%
  summarise(across(everything(), ~ round(mean(is.na(.)) * 100, 1))) %>%
  pivot_longer(everything(), names_to = "nombre_limpio", values_to = "pct_missing")

diccionario_nombres <- diccionario_nombres %>%
  left_join(missing_por_variable, by = "nombre_limpio")

write_csv(diccionario_nombres, "diccionario_variables.csv")
```

#### Conversión variables tipo escala y Tratamiendo Datos Faltantes

#####ESTO SE MODIFICO PARA OBTENER LAS 19 VARIABLES NUMERICAS


💡 Entrega las variables de tipo escala. 
```{r}
# Detectar TODAS las columnas de escala 1-7
es_escala_1_a_7 <- function(x) {
  if (is.numeric(x)) {
    valores <- unique(na.omit(x))
    return(length(valores) > 0 && all(valores %in% 1:7))
  }
  if (!is.character(x)) return(FALSE)
  valores <- unique(na.omit(x))
  length(valores) > 0 && all(valores %in% c("1","2","3","4","5","6","7","N/A"))
}

#Vector con los nombres limpios de todas las escalas de evaluación
columnas_escala <- names(encuesta_df)[sapply(encuesta_df, es_escala_1_a_7)]
length(columnas_escala)
```

##### ESTO SE CAMBIO PARA REVISAR EL TIPO DE CADA COLUMNA ANTES DE DECIDIR QUE HACER

```{r}
# Tratar N/A como valor faltante real de R y asegurar conversión numérica segura
encuesta_df <- encuesta_df %>%
  mutate(across(
    all_of(columnas_escala),
    ~ as.numeric(na_if(as.character(.x), "N/A"))
  ))
```

```{r}
resumen_final <- as_tibble(skim(encuesta_df))
resumen_final %>% count(skim_type)
```

⬇️ Verificamos que no existan valores fuera de la escala 1 a 7

```{r}
#Evaluar los rangos, entre 1 y 7 estan OK
encuesta_df %>%
  select(all_of(columnas_escala)) %>%
  reframe(across(everything(), ~ range(.x, na.rm = TRUE))) %>%
  unlist() %>%
  unique()
```

```{r}
#Evaluar que columnas tienen minimo 2 o 3 
encuesta_df %>%
  select(all_of(columnas_escala)) %>%
  summarise(across(everything(), ~ min(.x, na.rm = TRUE))) %>%
  pivot_longer(everything(), names_to = "variable", values_to = "minimo") %>%
  filter(minimo > 1)
```

```{r}
#Diagnóstico General
diagnose(encuesta_df) %>%
  flextable() %>%
  autofit()
```

#### Detección de duplicados

```{r}
# Evaluar si las filas con el mismo id_respuesta son la misma persona respondiendo dos veces o son personas distinas a las que se les asigno el mismo id por error
ids_duplicados <- encuesta_df %>%
  count(id_respuesta, medicion) %>%
  filter(n > 1) %>%
  pull(id_respuesta)

#Visualización
encuesta_df %>%
  filter(id_respuesta %in% ids_duplicados[1:3]) %>%
  select(id_respuesta, medicion, estado_respuesta, periodo, recomendacion) %>%
  arrange(id_respuesta) 
```

```{r}
#Visualización resumida
resumen <- encuesta_df %>%
  filter(id_respuesta %in% ids_duplicados[]) %>%
  filter(medicion == "Medición 2") %>%
  group_by(medicion, estado_respuesta) %>%
  summarise(cantidad = n(), .groups = "drop")

print(resumen)
```

```{r}
#Visualización resumida. Agregamos recomendación para visualizar la cantidad según puntaje.
resumen <- encuesta_df %>%
  filter(id_respuesta %in% ids_duplicados[]) %>%
  filter(medicion == "Medición 2") %>%
  group_by(medicion, estado_respuesta, recomendacion) %>%
  summarise(cantidad = n(), .groups = "drop")

print(resumen)

```

```{r}
#Evaluar si son filas exactamente duplicadas
duplicados_exactos <- encuesta_df %>%
  filter(id_respuesta %in% ids_duplicados) %>%
  group_by(id_respuesta) %>%
  mutate(fila_identica_a_otra = duplicated(across(everything())) | duplicated(across(everything()), fromLast = TRUE)) %>%
  ungroup()

# ¿Cuántas de las filas duplicadas por id son también 100% idénticas en TODAS las columnas?
duplicados_exactos %>% 
  count(fila_identica_a_otra)
```

👀 Como sólo encontramos valores `FALSE` podemos decir que, aunque el `id_respuesta` este repetido, sus datos internos cambian entre una fila y otra. Esto quiere decir que se les asignó el mismo ID por error.

```{r}
#Decisión de limpieza
encuesta_df <- encuesta_df %>%
  mutate(id_fila = row_number(), .before = id_respuesta)

# Verificación: ahora sí debe ser 100% único
n_distinct(encuesta_df$id_fila) == nrow(encuesta_df)
```

👀⬆️ Con `True` confirmamos que cada fila de dataset es única respecto a su posisición. Por ello, se genera una clave artificial única para manterner la trazabilidad de cada fila.

#### Estado de respuestas: COMPLETED — PARTIAL

```{r}
# Revisar la distribución de registros por Medición y Estado de Respuesta
distribucion_medicion_estado <- encuesta_df %>%
  count(medicion, estado_respuesta)

print(distribucion_medicion_estado)
```

```{r}
#Respuestas parciales de la encuesta
encuesta_df %>%
  filter(estado_respuesta == "PARTIAL") %>%
  summarise(across(everything(), ~mean(!is.na(.x)))) %>%
  pivot_longer(everything(), names_to = "variable", values_to = "pct_completo") %>%
  summarise(pct_completo_promedio = mean(pct_completo))
```

⬆️ 👀 Obs 1: Esto da, en promedio, qué porcentaje de todas las columnas alcanzó a responder una fila PARTIAL típica. Con ese número decidimos con criterio: si completan poquísimo (ej. \<15%), lo más sano es excluirlas del análisis cuantitativo (aunque se puede mantener el n=427 mencionado, aclarando cuántas quedan útiles). Si completan una porción razonable, se pueden mantener y dejar que cada análisis use listwise/pairwise deletion según corresponda.

```{r}
#Considerando como variable objetivo RECOMENDACION, revisar si en filas PARTIAL contestaron esto y abandonaron el resto
encuesta_df %>%
  filter(estado_respuesta == "PARTIAL") %>%
  summarise(
    n_partial = n(),
    con_recomendacion = sum(!is.na(recomendacion)),
    pct_con_recomendacion = mean(!is.na(recomendacion))
  )
```

⬆️Entonces, un 76% de registros parciales alcanzaron a rellenar la recomendación antes de abandonar la encuesta. Esto responde a la pregunta: ***¿Los usuarios abandonan la encuesta antes de llegar al final, o alcanzan a responder las preguntas clave (como la recomendación)?***

```{r}
print(diccionario_nombres, n = Inf, width = Inf)
```

####Evaluacion conceptos múltiples

Cuenta cuantas veces aparece cada concepto_final en el diccionario y se queda con los que aparecen más de una vez (los homologados). Sirve para saber cuales de las 96 columnas originales corresponden a preguntas repetidas que hay que fusionar.


```{r}
#Control de calidad sobre la estandarización de variables.

conceptos_multiples <- diccionario_nombres %>%
  count(concepto_final) %>%
  filter(n > 1) %>%
  pull(concepto_final)

length(conceptos_multiples)
```

#### Bucle de validación

Por cada concepto homologado, revisa si todas sus variantes (_v1,_v2) tienen el mismo tipo de dato (character-numeric). Si no tienen el mismo tipo da una advertencia.
Sirve para verificar que todas las variantes de un mismo concepto tengan el mismo tipo de dato antes de fusionar.


```{r}
#Bucle de validación cruzada de tipos de datos
for (concepto_actual in conceptos_multiples) {
  columnas_variante <- diccionario_nombres %>%
    filter(concepto_final == concepto_actual) %>%
    pull(nombre_limpio)
  
  tipos <- sapply(encuesta_df[columnas_variante], class)
  
  if (length(unique(tipos)) > 1) {
    cat("⚠️ CONFLICTO en concepto:", concepto_actual, "\n")
    print(columnas_variante)
    print(tipos)
    cat("\n")
  }
}
```

####Fusión y verificación
Fusiona las variantes de cada concepto en una sola columna y verifica que la fusión no dejó vacíos.

⬆️

```{r}
for (concepto_actual in conceptos_multiples) {
  columnas_variante <- diccionario_nombres %>%
    filter(concepto_final == concepto_actual) %>%
    pull(nombre_limpio)
  
  encuesta_df[[concepto_actual]] <- do.call(coalesce, encuesta_df[columnas_variante])
}

# Verificación: rol_proyecto debería quedar con 0% de missing
encuesta_df %>% summarise(missing_rol = mean(is.na(rol_proyecto)))
```
#### Reclasificación de "Otros" en rol_proyecto

```{r}
encuesta_df <- encuesta_df %>%
  mutate(rol_proyecto = case_when(
    !str_starts(rol_proyecto, "Otros \\(especifique\\)") ~ rol_proyecto,
    str_detect(rol_proyecto, regex("compra|adquisic|comex|subcontrato", ignore_case = TRUE)) ~ "Compras / Abastecimiento",
    str_detect(rol_proyecto, regex("prevenci|hse", ignore_case = TRUE)) ~ "Prevención de Riesgos / HSE",
    str_detect(rol_proyecto, regex("superintendente", ignore_case = TRUE)) ~ "Superintendencia",
    str_detect(rol_proyecto, regex("capataz|maestro|^otros \\(especifique\\) - m1", ignore_case = TRUE)) ~ "Capataz / Maestro de Obra",
    str_detect(rol_proyecto, regex("administrat|rrll|recursos humanos|finanzas", ignore_case = TRUE)) ~ "Administración / Finanzas",
    str_detect(rol_proyecto, regex("ingenier|estudio|bim|constructibilidad|formulador", ignore_case = TRUE)) ~ "Ingeniería / Estudios",
    str_detect(rol_proyecto, regex("operac|log.stica|supervisor|mantenci", ignore_case = TRUE)) ~ "Operaciones / Logística",
    str_detect(rol_proyecto, regex("comercial", ignore_case = TRUE)) ~ "Comercial",
    str_detect(rol_proyecto, regex("calidad", ignore_case = TRUE)) ~ "Calidad",
    str_detect(rol_proyecto, regex("gerente general|director|socio|coordinador general", ignore_case = TRUE)) ~ "Dirección General",
    TRUE ~ "Otros"
  ))

# Verificación: cuántos quedaron sin clasificar
  encuesta_df %>% 
  count(rol_proyecto) %>% 
  arrange(rol_proyecto == "Otros", desc(n))
```


####SEPARAR SELECCION MULTIPLE

Separa preguntas de selección múltiple (una fila por opción elegida) para poder contarlas.

```{r}
encuesta_df_sector_largo <- encuesta_df %>%
  filter(!is.na(sector_empresa)) %>%
  separate_rows(sector_empresa, sep = ",")

encuesta_df_atributos_largo <- encuesta_df %>%
  filter(!is.na(atributos_importantes)) %>%
  separate_rows(atributos_importantes, sep = ",")  %>%
  mutate(atributos_importantes = trimws(atributos_importantes))

encuesta_df_atributos_largo %>% count(atributos_importantes, sort = TRUE)
```


#### Variables numéricas homologadas

```{r}
#De los conceptos homologados, filtra solo los de tipo escala 1-7
diccionario_nombres_escala <- diccionario_nombres %>%
  filter(concepto_final %in% conceptos_multiples,
         nombre_limpio %in% columnas_escala)

length(unique(diccionario_nombres_escala$concepto_final))

```

Roles disponibles

💡💡💡💡 ¿Quienes son los que contestaron la encuesta?

```{r}
encuesta_df %>%
  count(rol_proyecto)
```

####Revision variables numericas = 19?? QUÉ SE HIZO


1. De los 26 conceptos homologados (`conceptos_multiples`), se identificaron 20 que corresponden a variables de escala 1-7. Los otros 6 son homologaciones de variables de texto o categóricas (rol_proyecto, sector_empresa,comentario_sugerencia, palabras_marca, conoce_webscaff, conoce_capscaff) y no aplican aquí.

2. De esas 20 numéricas homologadas, se revisó en cuáles de las tres mediciones cada variante tiene datos reales (no solo missing por diseño del instrumento). Solo 16 están presentes en las tres olas; las otras 4 (claridad_estados_pago, claridad_en_la_informacion_de_planos_e_informes_entregados, coincidencia_entre_el_producto_solicitado_y_el_producto_recibido, disponibilidad_de_productos_y_accesorios) solo se preguntaron en 2 de las 3 mediciones.

Sumando esas 16 a las 3 variables numéricas que ya eran literalmente comunes a las tres olas sin necesitar homologación (recomendacion, facilidad_resolucion, precio_calidad), se llega a las 19 variables numéricas comparables entre olas que indica la guía.


```{r}
cobertura_por_variante <- diccionario_nombres_escala %>%
  distinct(nombre_limpio, concepto_final) %>%
  mutate(
    mediciones_activas = map(nombre_limpio, function(nombre_col) {
      valores_no_na <- !is.na(encuesta_df[[nombre_col]])
      unique(encuesta_df$medicion[valores_no_na])
    })
  )

cobertura_por_concepto <- cobertura_por_variante %>%
  group_by(concepto_final) %>%
  summarise(n_mediciones_totales = length(unique(unlist(mediciones_activas))))

numericas_3_olas <- cobertura_por_concepto %>%
  filter(n_mediciones_totales == 3) %>%
  pull(concepto_final)

length(numericas_3_olas)        # 16
length(numericas_3_olas) + 3    # + recomendacion, facilidad_resolucion, precio_calidad = 19
```


#### Ver cuales son las variables numericas

```{r}
# Lista final de las 19 variables numéricas comparables entre las 3 mediciones
variables_numericas_comparables <- c(
  "recomendacion", "facilidad_resolucion", "precio_calidad",  # ya comunes sin homologar
  numericas_3_olas                                             # homologadas y presentes en las 3 olas
)

length(variables_numericas_comparables)  # 19
print(variables_numericas_comparables)
```

#####TABLA VARIABLES NUMERICAS

```{r}
# % de missing REAL de cada variable numérica ya consolidada (post-coalesce),
# no de las variantes sueltas antes de fusionar
tabla_variables_numericas <- encuesta_df %>%
  summarise(across(all_of(variables_numericas_comparables), ~ round(mean(is.na(.x)) * 100, 1))) %>%
  pivot_longer(everything(), names_to = "variable", values_to = "pct_missing_final") %>%
  arrange(variable)

print(tabla_variables_numericas, n = Inf)
```

```{r}
# Diagnóstico: ¿qué concepto homologado NO fue detectado como escala?
#Se usó para confirmar que satisfaccion_capscaff ya quedó incluida como escala.

setdiff(conceptos_multiples, unique(diccionario_nombres_escala$concepto_final))
```

```{r}
unique(encuesta_df$medicion)
```

# EDA Visual:

## Boxplot

```{r}
# 1. Asegurar la limpieza y forzar que 'medicion' sea un factor con orden cronológico (Sólo para efecto de este gráfico)
encuesta_df_plot <- encuesta_df %>%
  filter(!is.na(recomendacion)) %>%
  mutate(medicion = factor(medicion, 
                           levels = c("Medición 1", "Medición 2", "Medición 3"),
                           ordered = TRUE))

# 2. Graficar los 3 boxplots en el mismo lienzo
ggplot(encuesta_df_plot, aes(x = medicion, y = recomendacion, fill = medicion)) +
  # Dibujar los gráficos de caja limpios con un ancho adecuado
  geom_boxplot(width = 0.5, 
               outlier.color = "#E41A1C", # Rojo sobrio para destacar atípicos reales
               outlier.size = 1.5, 
               alpha = 0.7, 
               lwd = 0.6) +
  
  # Colores gama de azules
  scale_fill_brewer(palette = "Blues") +
  
  # Forzar el eje Y a mostrar estrictamente la escala Likert 1-7
  scale_y_continuous(breaks = 1:7, limits = c(1, 7)) +
  
  # Etiquetas
  labs(
    title = "Evolución de la Recomendación Global",
    subtitle = "Comparación del nivel de satisfacción de clientes a lo largo de las 3 mediciones",
    x = "Ola de Medición",
    y = "Probabilidad de Recomendación (Escala 1 a 7)"
  ) +
  
  # Tema visual limpio y sin distracciones
  theme_minimal(base_size = 11) +
  theme(
    plot.title = element_text(face = "bold", size = 13, color = "gray10"),
    plot.subtitle = element_text(size = 9.5, color = "gray40"),
    legend.position = "none", # Ocultamos la leyenda porque el eje X ya identifica las olas
    panel.grid.minor = element_blank(),
    panel.grid.major.x = element_blank() # Quitamos las líneas verticales para que se vea más pulcro
  )
```

💡

## Análisis por Segmento

🔎 Los dos segmentos principales para realizar este cruce son `rol_proyecto` y `sector_empresa`.

### 📊 Cruce Satisfacción por Rol del Proyecto

Calculamos el promedio de las variables de recomendación y esfuerzo (`facilidad_resolucion`), cuenta cuántos clientes pertenecen a cada rol y los ordena de mayor a menor satisfacción.


```{r}
# 1. Tabla Resumen: Satisfacción y esfuerzo por Rol
resumen_rol <- encuesta_df %>%
  filter(!is.na(rol_proyecto), !is.na(recomendacion)) %>%
  group_by(rol_proyecto) %>%
  summarise(
    n_clientes = n(),
    promedio_recomendacion = round(mean(recomendacion), 2),
    promedio_facilidad = round(mean(facilidad_resolucion, na.rm = TRUE), 2),
    .groups = "drop"
  ) %>%
  arrange(desc(promedio_recomendacion))

print(resumen_rol)

# 2. Gráfico de Barras Horizontales Ordenadas por Recomendación
ggplot(resumen_rol, aes(x = reorder(rol_proyecto, promedio_recomendacion), y = promedio_recomendacion, fill = promedio_recomendacion)) +
  geom_col(width = 0.7) +
  geom_text(aes(label = paste0("n=", n_clientes, " | Nota: ", promedio_recomendacion)), 
            hjust = 1.1, color = "white", fontface = "bold", size = 3) +
  coord_flip() + # Voltear el gráfico para leer fácilmente los roles
  scale_fill_gradient(low = "#9ECAE1", high = "#084594") + # Degradado azul profesional
  labs(
    title = "Satisfacción Global por Rol del Proyecto",
    subtitle = "Promedio de recomendación (1-7) y tamaño de muestra por perfil de cliente",
    x = "Rol del Cliente",
    y = "Promedio de Recomendación"
  ) +
  theme_minimal(base_size = 11) +
  theme(
    plot.title = element_text(face = "bold", size = 12),
    legend.position = "none",
    panel.grid.minor = element_blank(),
    panel.grid.major.y = element_blank()
  )


```


```{r}
# 1. Tabla Resumen por Sector de la Empresa (limpiando espacios invisibles con trimws)
resumen_sector <- encuesta_df_sector_largo %>%
  mutate(sector_empresa = trimws(sector_empresa)) %>%
  filter(!is.na(sector_empresa), !is.na(recomendacion)) %>%
  group_by(sector_empresa) %>%
  summarise(
    n_respuestas = n(),
    promedio_recomendacion = round(mean(recomendacion), 2),
    promedio_facilidad = round(mean(facilidad_resolucion, na.rm = TRUE), 2),
    .groups = "drop"
  ) %>%
  arrange(desc(promedio_recomendacion))

print(resumen_sector)

# 2. Gráfico por Sector
ggplot(resumen_sector, aes(x = reorder(sector_empresa, promedio_recomendacion), y = promedio_recomendacion, fill = promedio_recomendacion)) +
  geom_col(width = 0.7) +
  geom_text(aes(label = paste0("n=", n_respuestas, " | ", promedio_recomendacion)), 
            hjust = 1.1, color = "white", fontface = "bold", size = 3) +
  coord_flip() +
  scale_fill_gradient(low = "#A1D99B", high = "#238B45") + # Degradado verde (distinto al de roles para evitar confusión)
  labs(
    title = "Satisfacción Global por Sector Económico",
    subtitle = "Promedio de recomendación desglosado por sector de aplicación de andamios",
    x = "Sector Industrial",
    y = "Promedio de Recomendación (1-7)"
  ) +
  theme_minimal(base_size = 11) +
  theme(
    plot.title = element_text(face = "bold", size = 12),
    legend.position = "none",
    panel.grid.minor = element_blank(),
    panel.grid.major.y = element_blank()
  )

```
### Satisfacción por rubro tabla
```{r}
encuesta_df_sector_largo <- encuesta_df_sector_largo %>%
  mutate(rubro_macro = case_when(
    sector_empresa %in% c("Constructoras e inmobiliarias edificación",
                           "Montador de andamios",
                           "Contratista / instalador",
                           "Infraestructura y concesionarias",
                           "Restauración",
                           "Otros (especifique) - Construccion") ~ "Construcción",
    sector_empresa %in% c("Montaje industrial",
                           "Contratista industrial y minería",
                           "Planta energética",
                           "Planta refinería",
                           "Planta GNL",
                           "Planta forestal",
                           "Otros (especifique) - Plantas Celulosas Arauco") ~ "Industrial",
    sector_empresa %in% c("Planta minera",
                           "Otros (especifique) - Maeztraza reparadora de equipos mineros") ~ "Minero",
    TRUE ~ "Otro"
  ))

# Verificación
  encuesta_df_sector_largo %>%
  count(rubro_macro, sector_empresa) %>%
  arrange(rubro_macro, str_starts(sector_empresa, "Otros \\(especifique\\)"), desc(n))
```
#### Gráfico satisfacción por rubro
```{r}
resumen_rubro <- encuesta_df_sector_largo %>%
  filter(!is.na(recomendacion)) %>%
  group_by(rubro_macro) %>%
  summarise(
    n_clientes = n(),
    promedio_recomendacion = round(mean(recomendacion, na.rm = TRUE), 2),
    .groups = "drop"
  ) %>%
  arrange(desc(promedio_recomendacion))

print(resumen_rubro)

ggplot(resumen_rubro, aes(x = reorder(rubro_macro, promedio_recomendacion), 
                          y = promedio_recomendacion, 
                          fill = promedio_recomendacion)) +
  geom_col() +
  geom_text(aes(label = paste0("n=", n_clientes, " | Nota: ", promedio_recomendacion)),
            hjust = 1.05, color = "white", size = 3.5, fontface = "bold") +
  coord_flip() +
  scale_fill_gradient(low = "#a6cee3", high = "#08306b") +
  labs(
    title = "Satisfacción Global por Rubro de la Empresa",
    subtitle = "Promedio de recomendación agrupado en las 3 áreas de negocio de Layher + 'Otro'",
    x = "Rubro",
    y = "Promedio de Recomendación (1-7)"
  ) +
  theme_minimal(base_size = 11) +
  theme(legend.position = "none",
        plot.title = element_text(face = "bold"))
```


####Correlaciones variables numéricas
#####Matriz principal (17 variables generales)
```{r fig.width=10, fig.height=10}
vars_generales <- setdiff(variables_numericas_comparables, c("satisfaccion_capscaff", "satisfaccion_webscaff"))

matriz_cor <- encuesta_df %>%
  select(all_of(vars_generales)) %>%
  cor(use = "pairwise.complete.obs")

par(mar = c(0, 0, 2, 0))  # márgenes mínimos, deja espacio arriba para el título

corrplot(matriz_cor, 
         method = "color", 
         type = "upper",
         order = "hclust",
         tl.col = "black", 
         tl.cex = 0.65,
         tl.srt = 45,
         addCoef.col = "black", 
         number.cex = 0.55,
         col = colorRampPalette(c("#B2182B", "white", "#2166AC"))(200),
         title = "Correlación entre variables numéricas generales",
         mar = c(0, 0, 2, 0))
```
##### Matriz WebScaff/CapScaff
```{r}
cor_webscaff_capscaff <- encuesta_df %>%
  filter(!is.na(satisfaccion_webscaff) | !is.na(satisfaccion_capscaff)) %>%
  select(recomendacion, precio_calidad, satisfaccion_webscaff, satisfaccion_capscaff) %>%
  cor(use = "pairwise.complete.obs")

print(cor_webscaff_capscaff)
# Cuántos casos válidos hay detrás de cada correlación (importante mostrarlo, dado el missing alto)
n_pares <- encuesta_df %>%
  filter(!is.na(satisfaccion_webscaff) | !is.na(satisfaccion_capscaff)) %>%
  select(recomendacion, precio_calidad, satisfaccion_webscaff, satisfaccion_capscaff) %>%
  {crossprod(!is.na(.))}

print(n_pares)

```

##### Distribución individual de las 19 variables numéricas

```{r fig.width=12, fig.height=10}
datos_largo <- encuesta_df %>%
  select(all_of(variables_numericas_comparables)) %>%
  pivot_longer(everything(), names_to = "variable", values_to = "valor") %>%
  filter(!is.na(valor))

ggplot(datos_largo, aes(x = factor(valor))) +
  geom_bar(fill = "#2166AC", alpha = 0.85) +
  facet_wrap(~ variable, scales = "free_y", ncol = 4) +
  labs(
    title = "Distribución de respuestas por variable (escala 1-7)",
    x = "Valor (1 = muy insatisfecho, 7 = muy satisfecho)",
    y = "N° de respuestas"
  ) +
  theme_minimal(base_size = 9) +
  theme(
    strip.text = element_text(size = 7, face = "bold"),
    axis.text.x = element_text(size = 7),
    plot.title = element_text(face = "bold", size = 13)
  )
```

##### Reducción de dimensionalidad (PCA)

💡 La matriz de correlación mostró que las 17 variables numéricas generales están  muy correlacionadas entre sí (efecto halo). Antes de cualquier modelo, usamos PCA  para entender cuánta información es realmente independiente, y evitar que las  variables casi redundantes (visita técnica / claridad del informe; diseño /  ingeniería) pesen doble en análisis posteriores.

```{r}
datos_pca <- encuesta_df %>% 
  select(all_of(vars_generales)) %>% 
  filter(complete.cases(.))

cat("Filas usadas (con las 17 variables completas):", nrow(datos_pca), "de", nrow(encuesta_df), "\n")

pca_result <- prcomp(datos_pca, scale. = TRUE)
summary(pca_result)
```

Varianza explicada por componente

```{r fig.width=8, fig.height=5}
library(factoextra)

fviz_eig(pca_result, addlabels = TRUE, barfill = "#2166AC", barcolor = "#2166AC") +
  labs(title = "Varianza explicada por cada componente principal")
```

Cómo contribuyen las variables originales a los primeros componentes

```{r fig.width=11, fig.height=10}
fviz_pca_var(pca_result, 
             col.var = "contrib",
             gradient.cols = c("#B2182B", "white", "#2166AC"),
             repel = TRUE,
             labelsize = 3,
             arrowsize = 0.4) +
  labs(title = "Contribución de variables a PC1 y PC2") +
  theme_minimal(base_size = 10)
```
### K-means
### Clustering (K-means sobre componentes principales)

💡 Usamos los primeros 2 componentes del PCA (82% de la varianza) para poder visualizar los clusters en un plano.

```{r}
scores <- as.data.frame(pca_result$x[, 1:2])
```

### ¿Cuántos clusters tiene sentido usar?

```{r fig.width=8, fig.height=5}
fviz_nbclust(scores, kmeans, method = "silhouette", k.max = 6) +
  labs(title = "Coeficiente de silueta según número de clusters")
```
### Modelo final (k=2)

```{r}
set.seed(123)
km_final <- kmeans(scores, centers = 2, nstart = 25)

datos_pca$cluster <- factor(km_final$cluster)

table(datos_pca$cluster)
```

### Visualización de los clusters

```{r fig.width=8, fig.height=6}
fviz_cluster(km_final, data = scores,
             palette = c("#E41A1C", "#377EB8"),
             geom = "point",
             ellipse.type = "convex",
             ggtheme = theme_minimal(),
             main = "Segmentos de clientes según satisfacción (PCA + K-means, k=2)")
```

### Perfil de cada cluster

```{r}
perfil_clusters <- datos_pca %>%
  group_by(cluster) %>%
  summarise(across(all_of(vars_generales), ~ round(mean(.x), 2)), n = n(), .groups = "drop")

print(as.data.frame(perfil_clusters))
```

### Cruce con rol del proyecto

```{r}
idx_keep <- which(complete.cases(encuesta_df %>% select(all_of(vars_generales))))
encuesta_df_clustered <- encuesta_df[idx_keep, ]
encuesta_df_clustered$cluster <- factor(km_final$cluster)

encuesta_df_clustered %>%
  count(cluster, rol_proyecto) %>%
  arrange(cluster, rol_proyecto == "Otros", desc(n))
```